臺灣臺中地方法院民事判決
                                        111年度中小字第21號
原      告  何松融
被      告  李怡潔

上列被告因違反洗錢防制法等案件，經原告提起損害賠償之附帶
民事訴訟（110年度附民字第888號），經本院刑事庭裁定移送前
來，本院於民國111年2月9日辯論終結，判決如下：
    主      文
被告應給付原告新台幣貳萬玖仟元及自民國一一○年十月六日起
至清償日止，按年息百分之五計算之利息。
訴訟費用由被告負擔。
本判決得假執行。
    事實及理由
一、原告經合法通知，無正當理由，未於言詞辯論期日到場，核
    無民事訴訟法第386條各款所列情形，爰依被告之聲請，由
    其一造辯論而為判決。
二、原告主張：被告(原名李佩倚)能預見一般人取得他人金融帳
    戶之行為，常與財產犯罪之需要密切相關，且取得他人存款
    之目的，在於取得贓款及掩飾犯行不易遭人追查，又對於提
    供帳戶，雖無引發他人萌生犯罪之確信，但仍基於幫助他人
    為財產犯罪及幫助洗錢之不確定故意，於民國109年3月間某
    日，在台中市大里區住處附近某處，將其所有永豐商業銀行
    帳號000-00000000000000號帳戶（下稱永豐銀行帳戶）及華
    南商業銀行帳號000-000000000000號帳戶（下稱華南銀行帳
    戶）之存摺與提款卡及密碼等資料，交予真實姓名年籍不詳
    、綽號「大哥」之成年人，而將其前開帳戶資料交付予詐欺
    集團使用。俟該詐欺集團成員即與其他成員共同基於意圖為
    自己不法所有之詐欺取財犯意聯絡，分別以如刑事判決附表
    編號8所示之詐術，使附表所示之原告陷於錯誤，而於如附
    表所示時間，匯款附表編號8所示之金額 (即新台幣（下同
    ）5萬元)至附表編號8所示之帳戶中。被告上開行為遭台灣
    台中地方檢察署以涉犯幫助詐欺及違反洗錢防制法第14條第
    1項罪提起公訴，嗣經鈞院刑事判決判處被告有期徒刑6月及
    併科罰金在案（註：本院110年度金簡字第57號）。嗣原告
    已獲償還2萬1000元，爰依民法第184條、第185條共同侵權
    行為之規定，請求被告賠償2萬9000元所受之損失。訴之聲
    明：被告應給付原告2萬9000元及自刑事附帶民事起訴狀繕
    本送達被告之翌日起至清償日止，按年息5%計算之利息。
三、原告主張之上開事實，已為本院110年度金簡字第57號刑事
    判決所確認。被告未於言詞辯論期日到場，亦未提出書狀作
    何聲明或陳述，堪認原告上開之主張為真實。
四、按因故意或過失，不法侵害他人之權利者，負損害賠償責任
    。故意以背於善良風俗之方法，加損害於他人者亦同。違反
    保護他人之法律，致生損害於他人者，負賠償責任，民法第
    184條第1項前段、後段、第2項，分別定有明文。第1項前、
    後兩段為相異之侵權行為類型。關於保護之法益，前段為權
    利，後段為一般法益。關於主觀責任，前者以故意過失為已
    足，後者則限制須故意以背於善良風俗之方法加損害於他人
    ，兩者要件有別，請求權基礎相異，訴訟標的自屬不同（最
    高法法院80年度台上字第3760號判決要旨參照）。此即民法
    第184條規定係調和「行為自由」和「保護的權益」此兩個
    基本利益，區別不同的權益的保護，而組成侵權行為責任體
    系。被侵害者係他人權利時，只要加害人具有故意或過失，
    即應依民法第184條第1項前段負損害賠償責任。其被侵害者
    ，非屬權利時，須加害行為係出於故意背於善良風俗方法（
    第184條第1項後段），或違反保護他人之法律（第184條第2
    項）時，被害人始得請求損害賠償。易言之，民法第184條
    第1項前段所保護的，限於權利，不及一般財產上之利益（
    純粹財產上損害、純粹經濟上損失）。一般財產上利益僅能
    依民法第184條第1項後段規定或第2項受到保護。次按，民
    法第185條「數人共同不法侵害他人之權利者，連帶負損害
    賠償責任﹔不能知其中孰為加害人者，亦同。造意人及幫助
    人，視為共同行為人。」計有4個類型之共同侵權行為【即
    民法第185條第1項前段「即狹義共同侵權行為」，包括主觀
    （意思聯絡）共同加害行為（使加害人就可能的因果關係負
    責）、客觀行為關連共同加害行為（司法院66年例變字第1
    號）（須具共同因果關係））、後段（共同危險行為，擇一
    因果關係）、第2項（造意人與幫助人之共同侵權行為）】
    ，該不同類型之共同侵權行為規定要件不同、功能有別。就
    民法第185條第2項所規範之共同侵權行為而言，所稱造意及
    幫助相當於刑法上的教唆及幫助。換言之，造意人者，指教
    唆他人使生為侵權行為決意之人；幫助人者，指予他人以助
    力，使他人易於為侵權行為之人，其助力包括精神及物質在
    內。本件被告既犯幫助詐欺罪，原告所請求遭被告詐欺之2
    萬9000元，核其性質原告係受有純粹財產上損害（純粹經濟
    上損失），而詐欺原告之詐騙集團成員及被告既係以詐欺之
    方法致原告受有上開損財產上損害，則顯係以背於善良風俗
    之方法加損害於原告。是被告依前開184條第1項後段、第2 
    項、第185條第2項共同侵權行為之規定，即應就此對原告負
    有損害賠償之責。
五、次按，連帶債務之債權人，得對於債務人中之一人或數人或
    其全體，同時或先後請求全部或一部之給付。連帶債務未全
    部履行前，全體債務人仍負連帶責任。為民法第273 條所明
    定。本件被告既應依民法第185條第2項規定，與詐騙集團成
    員負連帶負損害賠償責任。則依上開規定，原告自可得向被
    告請求上開其所騙所受之2萬9000元之損失甚明。是原告本
    於上開（四）所述之規定，對被告請求賠償上開金額2萬900
    0元及自刑事附帶起訴狀繕本送達之翌日（即110年10月6日
    ）起至清償日止，按年息5%計算之法定遲延利息，洵屬適法
    ，為有理由，應予准許，爰為判決如主文第1項所示。
六、本件係適用小額程序事件，就原告勝訴所為被告敗訴判決部
    分，爰依職權宣告假執行。
七、本件原告之訴有理由，依民事訴訟法第436條之23、第436條
    第2項、第385條第1項前段、78條、第436條之20，判決如主
    文。
中　　華　　民　　國　　111   年    2   　月　　16　  日
                      臺灣臺中地方法院臺中簡易庭
                                  法　官　陳添喜
以上為正本係照原本作成。
如不服本判決，應於送達後20日內，以判決違背法令為理由，向
本院提出上訴狀並表明上訴理由（上訴理由應表明一、原判決所
違背之法令及其具體內容；二、依訴訟資料可認為原判決有違背
法令之具體事實），如於本判決宣示後送達前提起上訴者，應於
判決送達後20日內補提上訴理由書（須附繕本）。
中　　華　　民　　國　　111   年    2   　月　　16　  日

                                  書記官　黃舜民